【裁判字號】    98,審訴,252
【裁判日期】    980428
【裁判案由】    偽造文書
【裁判全文】
臺灣士林地方法院刑事判決             98年度審訴字第252號
公  訴  人  臺灣士林地方法院檢察署檢察官
被      告  乙○○
選任辯護人  吳展旭  律師
上列被告因偽造文書案件，經檢察官提起公訴（97年度偵字第13
360 號），被告於準備程序中就被訴事實為有罪之陳述，本院合
議庭裁定改由受命法官獨任依簡式審判程序審理，並判決如下：
    主  文
乙○○犯行使偽造公文書罪，處有期徒刑壹年貳月。緩刑年。
臺灣士林地方法院檢察署97年度偵字第13360 號偵查卷第41至42
頁所示中華民國97年6 月18日北府施工字第0970429040號函文影
本上偽造之「縣長周錫瑋」公印文壹枚沒收。
    事  實
一、乙○○係址設臺北縣汐止市○○路83之4 號4 樓迦南營造有
    限公司（下稱迦南營造公司）及臺北縣汐止市○○路83之4
    號7 樓立集鑫砂石有限公司（下稱立集鑫砂石公司）負責人
    ，明知坐落臺北縣汐止市○○段社后下小段121-10、121-29
    地號土地地勢低窪，該土地所有人甲○○前向臺北縣政府申
    請土石方回填未獲核准，為順利取得土石方回填許可，以便
    向甲○○承租上開土地堆置砂石，竟基於行使偽造公文書之
    犯意，先於民國97年6 月15日，至臺北縣汐止市○○○路某
    刻印店，利用不知情之刻印店人員偽造「縣長周錫瑋」之公
    印章1 枚，再至臺北縣汐止市○○街6 號，假冒臺北縣政府
    之名義，以電腦打字方式，記載97年6 月18日北府施工字第
    0970429040號函文致佳興測量工程有限公司（下稱佳興測量
    公司），且記載佳興測量公司申請前開土地之回填案准予回
    填，副知臺北縣政府城鄉發展局都市計畫測量科、工務局施
    工科、環境保護局空氣品質維護科等不實內容，並蓋用上開
    偽造之印章於其上，而偽造該公文書，再將上開偽造之公文
    書原本及公印章均毀損滅失。翌日（16日），乙○○在臺北
    縣汐止市○○街6 號，將上開偽造之公文書影本交予不知情
    之土地仲介業者林福建，再由林福建於同年7 月3 日將該偽
    造之公文書影本持至臺北縣汐止市○○街26號，交予上開土
    地所有權人甲○○而行使之，甲○○始同意與乙○○簽訂土
    地租賃協議書，足以生損害於臺北縣政府核准土石方回填之
    正確性及土地所有權人甲○○對於上開土地已為臺北縣政府
    核准土石方回填之認知。嗣經土石方代辦業者趙淑貞發覺有
    異，於97年6 月23日下午4 時許，向臺北縣政府工務局承辦
    人員高正樺查詢，始悉上情。
二、案經臺北縣政府警察局移送臺灣士林地方法院檢察署檢察官
    偵查起訴。
    理  由
一、上揭犯罪事實，業據被告乙○○於本院審理時坦承不諱，核
    與證人李宜儒、甲○○、林福建、劉寧堅、高正樺、趙淑貞
    等於警詢、偵查中之證述相符，且有偽造之臺北縣政府97年
    6 月18日北府施工字第0970429040號函文影本1 紙、被告乙
    ○○與甲○○所簽訂之97年7 月4 日土地租賃協議書及其附
    件各1 份、被告簽發予甲○○之支票6 張、友盛不動產有限
    公司與迦南營造公司於97年8 月12日所簽訂土地租賃契約書
    及所附支票、經濟部97年7 月23日經售中字第097327038820
    號函所附立集鑫砂石公司變更登記表、系爭土地土地登記謄
    本影本各1 份附卷可稽。足認被告自白與事實相符，可以採
    信。本案事證至為明確，被告犯行堪以認定，應依法論科。
二、按所謂公文書者，謂公務員職務上製作之文書，刑法第10條
    第3 項定有明文，且按公印文係指表示公務機關或機關長官
    資格及其職務之印信職章（最高法院69年度台上字第693 號
    判例意旨參照）。核被告所為，係犯刑法第216 條、第211
    條行使偽造公文書罪。被告偽造印章、印文，均為偽造公文
    書之部分行為，而偽造公文書之低度行為復為行使之高度行
    為所吸收，均不另論罪。被告利用不知情之成年刻印店人員
    偽造「縣長周錫瑋」印章，及利用不知情之林福建行使上開
    偽之公文書予甲○○，均為間接正犯。爰審酌被告為儘速取
    得土地使用而偽造公文書之犯罪動機、目的，並影響臺北縣
    政府核准土石方回填之正確性，然於犯後尚能坦承犯行，及
    其品行、犯罪之動機、目的、手段、智識程度、犯罪所生之
    損害、所得利益等一切情狀，量處如主文所示之刑。末查，
    被告未曾因故意犯罪受有期徒刑以上刑之宣告，此有臺灣高
    等法院被告前案紀錄表1 份在卷可稽，此次因一時失慮偶罹
    刑典，事後已坦承犯行，深具悔意，並經被害人甲○○於本
    院審理時，表示願意原諒被告（參見本院98年4 月21日準備
    程序筆錄第2 頁），經此教訓，應知所警惕而無再犯之虞，
    本院因認所宣告之刑，以暫不執行為適當，爰依刑法第74條
    第1 項第1 款之規定宣告緩刑3 年，以啟自新。
三、本件偽造之97年6 月18日北府施工字第0970429040號函文原
    本及偽造之「縣長周錫瑋」印章1 枚，業據被告於本院審理
    時供稱伊於將該偽造公文書影本交予林福建由其轉交甲○○
    後，即已將偽造之公文書原本銷毀並將偽造之印章丟棄（參
    見本院98年4 月21日審判筆錄第4 、5 頁），顯已毀棄滅失
    ，爰不宣告沒收；而臺灣士林地方法院檢察署97年度偵字第
    13360 號偵查卷第41至42頁所示上開偽造公文書之影本，雖
    係被告供本案犯罪所用之物，惟已因行使而交付甲○○非屬
    被告所有之物，自不得宣告沒收，然其上所附著之「縣長周
    錫瑋」公印文，係偽造之公印文，不問屬於犯人與否，自應
    依刑法第219 條之規定宣告沒收。
據上論斷，應依刑事訴訟法第273 條第1 項、第299 條第1 項前
段，刑法第216 條、第211 條、第219 條、第74條第1 項第1 款
，判決如主文。
本案經檢察官莊富棋到庭執行職務。
中    華    民    國    98    年    4     月    28    日
                  刑事第一庭法  官  雷雯華
以上正本證明與原本無異。
如不服本判決，應於收受判決後10日內向本院提出上訴書狀，並
應敘述具體理由。其未敘述上訴理由者，應於上訴期間屆滿後20
日內向本院補提理由書 (均須按他造當事人之人數附繕本)「 切
勿逕送上級法院」。
                            書記官  陳麗津
中    華    民    國    98    年    4     月    28    日
附錄本案論罪科刑法條全文：
刑法第211條
偽造、變造公文書，足以生損害於公眾或他人者，處1 年以上7
年以下有期徒刑。
刑法第216條
行使第210 條至第215 條之文書者，依偽造、變造文書或登載不
實事項或使登載不實事項之規定處斷。


司法院資訊處製作；財團法人民間司法改革基金會備份。
